【裁判字號】    95,上更(一),358
【裁判日期】    950829
【裁判案由】    毒品危害防制條例
【裁判全文】
臺灣高等法院刑事判決          95年度上更（一）字第358 號
上  訴  人
即  被  告  乙○○
                    （現於臺灣臺北看守所羈押中）
指定辯護人  周彥憑  律師
上  訴  人
即  被  告  甲○○
                    （現於臺灣臺北看守所羈押中）
選任辯護人  陳建宏  律師
上列上訴人即被告等因毒品危害防制條例案件，不服臺灣桃園地
方法院94年度訴字第313 號，中華民國94年8 月30日第一審判決
（起訴案號：臺灣桃園地方法院檢察署93年度偵字第 19378號）
，提起上訴，經本院判決後，由最高法院發回更審，本院更為判
決如下：
    主  文
原判決撤銷。
乙○○、甲○○共同運輸第二級毒品，各處有期徒刑柒年貳月。
扣案如附表編號一所示之第二級毒品MDMA沒收銷燬之，扣案如附
表編號二至七所示之物均沒收。
    事  實
一、乙○○、甲○○與丙○○（由原審通緝中，迄未到案）均明
    知MDMA（N-α-dimethyl-3.4-(methylenedioxy)phenethy-l
    amine，又命名為 3.4-methylenedioxy metham- phetamine
    ，俗稱「搖頭丸」）係毒品危害防制條例第 2條第2項第2款
    所定之第二級毒品，且係行政院依懲治走私條例第2條第4項
    規定公告管制物品項目及其數額甲項第 4款之管制進出口物
    品，甲○○竟與丙○○基於共同運輸、走私第二級毒品MDMA
    進入臺灣地區之犯意聯絡，先由丙○○於民國93年11月下旬
    ，在臺北縣板橋市林家花園，將門號為0000000000號之NOKI
    A行動電話1支交付予甲○○，並交代甲○○如「車手」夾帶
    毒品之行李順利通關進入臺灣地區後，則以上開行動電話作
    為與「車手」之聯絡工具，雙方相約見面取貨。丙○○則於
    93年11月25日搭機前往大陸地區安排運輸、走私MDMA來台之
    相關事宜；嗣丙○○於93年12月 5日與乙○○聯繫，乙○○
    亦與丙○○基於共同運輸、走私第二級毒品MDMA進入臺灣地
    區之犯意聯絡，約定由丙○○墊付乙○○至大陸地區之機票
    費用及代訂機票，而由乙○○擔任該次運輸、走私MDMA來台
    犯罪計畫之「車手」，負責自大陸運送第二級毒品MDMA進入
    臺灣地區。同年12月 8日，丙○○即委由某不知情之姓名年
    籍不詳之成年人於臺北市臺北車站東站國光號往中正機場之
    乘車處，交付往返中國大陸地區之機票予乙○○，乙○○隨
    即於當日搭機前往大陸地區。嗣丙○○、乙○○於同年12月
    10日16時30分許，在大陸地區廣東省深圳皇崗口岸相見，丙○○將藏放有第二級毒品 MDMA藥錠21包之行李箱1個（MDMA
    之包裝方式係以塑膠夾鍊袋分裝成21包後，再分別放入 5個
    手提包內，手提包內塞入草紙後，再將5個手提包裝入1個行
    李箱內，MDMA總淨重 1132.22公克，包裝之塑膠夾鍊袋21個
    共重49.2公克）交予乙○○，並交代乙○○將內夾藏有上開
    MDMA之該行李箱攜帶闖關，於順利進入臺灣地區後，再撥打
    0000000000號行動電話予甲○○，聯絡其至臺北縣板橋火車
    站碰頭接貨。乙○○應允之，並將上開行李箱作為自己之托
    運行李，於同日19時30分許，自香港搭乘港龍航空公司KA48
    2 班次班機飛來臺灣地區，於同日22時許抵達桃園中正國際
    機場，因而將上開管制進出口之第二級毒品MDMA私運入境。
    然而上開行李箱經過海關Ｘ光機檢查時，發現內容物為顆粒
    狀，情狀有異而掛牌注檢，警方人員為求追查嫌犯，乃配合
    海關人員刻意將該行李送至行李運轉盤等待嫌犯上前提領，
    並埋伏在旁監看。嗣乙○○不知已遭鎖定，仍出面領取該行
    李，隨即遭在旁埋伏監看之內政部警政署航空警察局刑警隊
    警員徐順利攔下，並帶至申報檢查檯再以Ｘ光機掃瞄，發覺
    行李箱內有數包顆粒狀物品，因而將上開行李箱打開後當場
    查扣得如附表編號一至五所示之物。其間，丙○○另於同日
    19時至20時許，撥打0000000000號行動電話予甲○○，交代
    甲○○當日晚上會有人撥打此行動電話號碼與之聯絡接貨事
    宜，後又於同日22時許，以約每10分鐘 1次之頻率，數次撥
    打0000000000號行動電話予甲○○，詢問是否有人撥打此行
    動電話與之聯絡，並留下乙○○0000000000號之行動電話號
    碼予甲○○，且交代以上開行動電話號碼與乙○○聯絡接貨
    事宜。甲○○不知「車手」乙○○已遭警方逮捕之事，猶依
    丙○○指示，先後於當日22時10分38秒至翌日 0時30分28秒
    ，以0000000000號手機（門號登記為陳正彬所有）撥打0000
    000000號行動電話共計 5通，與乙○○聯絡拿取上開藏放有
    毒品MDMA之行李箱，乙○○因已遭逮捕，乃配合內政部警政
    署航空警察局警員，佯稱上開行李箱業已順利闖關入境成功
    ，並與甲○○相約在臺北縣板橋火車站見面交貨，以便警方
    逮捕甲○○。嗣於內政部警政署航空警察局警員帶同乙○○
    前往臺北縣板橋火車站途中，甲○○更改交貨地點至臺北縣
    板橋市林家花園門口。內政部警政署航空警察局警員遂帶同
    乙○○於翌日（即11日）凌晨 0時25分許抵達林家花園門口
    ，甲○○依約現身於林家花園附近之便利商店門口。警方人
    員為求確認接貨者是否已現身，便指示乙○○撥打00000000
    00號行動電話，甲○○不察隨即接聽隨身所攜帶之該門號電
    話，在旁埋伏之警員見狀，乃上前逮捕甲○○，並當場再次
    以乙○○之上開行動電話撥打甲○○身上之0000000000號行
    動電話，確認有接通而查獲甲○○，且於甲○○攜帶之手提
    包內扣得如附表編號六至十二所示之物。
二、案經內政部警政署航空警察局移送臺灣桃園地方法院檢察署
    檢察官偵查起訴。
    理  由
一、訊據上訴人即被告乙○○固不諱言於上開時間、地點，依丙○○之指示，自中國大陸地區運輸第二級毒品MDMA進入臺灣
    地區，並欲交予甲○○之事實；上訴人即被告甲○○亦不否
    認事前經丙○○指示而與被告乙○○聯絡，並至上開地點擬
    拿取被告乙○○所攜帶闖關入境之該內藏放有第二級毒品MD
    MA行李箱之事實；惟渠二人均否認有運輸、走私毒品犯行，
    均辯稱：不知行李箱內藏放有第二級毒品MDMA，渠等 2人係
    被丙○○所利用，與丙○○並無共同運輸、走私第二級毒品
    MDMA之犯意聯絡云云。
二、惟查：
（一）有關被告乙○○部分：
   1、被告乙○○坦承：其於93年12月10日搭乘港龍航空公司KA
      482 班次班機返臺，當日22時許入境後，海關人員以Ｘ光
      機發覺其托運之行李箱（行李牌號：KA688153號）有異狀
      而掛牌注檢，其出面擬拿取該行李箱時，遭內政部警政署
      航空警察局刑警隊警員徐順利攔下後，被帶至申報檢查檯
      再以Ｘ光機掃瞄，發覺行李箱內有數包顆粒狀物品，而將
      上開行李箱打開後當場查獲該行李箱內放置之 5個手提包
      內共藏放21包MDMA藥錠等情，並有臺北關稅局扣押貨物、
      運輸工具收據及搜索筆錄（偵卷第41頁）、行李牌號碼條
      （同上卷第29頁）各 1紙、旅客（乙○○）入出境紀錄查
      詢表 2紙（同上卷第45、46頁）及行李箱、手提包、MDMA
      藥錠之照片共 8張（同上卷第25至28頁）附卷可稽，且有
      如附表編號一至四所示之物扣案可佐。而扣案之灰色藥錠
      21包經送內政部警政署刑事警察局鑑定結果，檢出含有第
      二級毒品MDMA成分，其淨重 1132.22公克，共取0.84公克
      （3顆）鑑驗用罄，總餘 1131.38公克，純度72.6%；如附
      表編號二所示包裝上開MDMA之塑膠夾鍊袋21只，總重49.2
      公克等情，有該局94年1月10日刑鑑字第 0930247085號鑑
      定通知書 1紙（同上卷第90頁）在卷可考，堪認被告乙○○自中國大陸地區運輸進入臺灣地區之物品，確為第二級
      毒品MDMA無訛。
   2、被告乙○○雖辯稱：其去中國大陸之目的不是要運輸毒品
      回台，而是去辦理與中國籍配偶之離婚手續云云。然查其
      亦稱：我被查獲前，並不知丙○○之真實姓名年籍，僅知
      其綽號為「小胖」，是航警局警員調丙○○之基本資料予
      我指認，才知道小胖就是丙○○，與他結識係我為娶中國
      大陸女子而透過朋友介紹認識，我並無丙○○之聯絡電話
      ，5 日他與我連絡。機票是丙○○幫我訂的，錢也是他先
      替我墊付，等我從中國大陸回臺灣後再還錢給他，機票是
      在8 日，一個不知姓名自稱丙○○朋友之人，在臺北往中
      正機場的國光號臺北車站東站交付予我，我當天出國等語
      （偵卷第10頁、第15頁、第61頁，原審卷（二）第25至26
      頁，本院上訴字卷第 112頁）。據此，衡諸被告乙○○既
      於本案查獲前不知被告丙○○真實姓名年籍，又無其聯絡
      電話等情，則其二人應非熟識，然被告乙○○竟於93年12
      月5日接獲通知，於8日甫接獲機票，當日即可前往中國大
      陸，究何事如此急迫？顯與正常之出國情況，應稍作安排
      國內事務等情不符，且其往返中國大陸地區之機票，係與
      之不熟悉之同案被告丙○○（即小胖）代訂、墊付費用，
      而被告乙○○於案發前，對「小胖」之真姓名年籍，均不
      知情，衡諸台灣代辦出國或代購機票之機構繁多，若僅係
      赴中國大陸辦離婚，委由該等機構即可，豈需又豈會輕易
      提供自己身分資料予不知年籍之人，委之代購機票？遑論
      違反一般常情竟相約在臺北市臺北車站東站國光號往中正
      機場之乘車處，拿取往返中國大陸地區之機票，且隨之搭
      車前去中正機場搭機出國？是被告乙○○辯稱：其到中國
      大陸之目的乃是要辦離婚手續，不是要運輸毒品回台等語
      ，即難輕信。至其提出中國大陸離婚證書影本為證（偵卷
      第54至55頁）；惟被告乙○○縱有在中國大陸辦理離婚手
      續之事，亦不影響被告確曾運毒返台之事實。是其所辯，
      不能採信，該離婚資料尚不足作為有利於其之認定。
   3、被告乙○○復辯稱：不知丙○○所交付之行李箱中夾藏有
      MDMA毒品云云。惟觀諸其供稱：丙○○在廣東省深圳皇崗
      口岸將行李箱交給我，並交代我到達臺灣一出機場，就撥
      打他老婆0000000000號行動電話與他老婆聯絡取貨事宜，
      丙○○有打開行李箱翻給我看，共有 5件手提包，並要我
      交給他老婆「王萍」或「林萍」等語（偵卷第 9頁、第60
      頁、第61頁，原審卷（二）第28至29頁），顯見被告乙○○確係親見該小提包，應可確定，然而該小提包一打開即
      可見該等毒品，此有照片在卷可參（偵卷第26頁）。則被
      告乙○○推說不知毒品等語，孰能置信？何況，本案經夾
      藏之毒品MDMA之總淨重達 1132.22公克，有如前述，並非
      量少重輕之物品，且其外觀形狀、體積或重量亦異於皮包
      ，被告乙○○既於從丙○○手中取得該行李之際已觀看行
      李箱內所裝置之情形，衡情其焉可能不瞭解丙○○所交付
      之該行李箱中夾藏有毒品MDMA？又查證人即查獲當日搜查
      被告乙○○之警員徐順利於原審進行交互詰問時證稱：乙○○的行李經過海關Ｘ光機檢查後，認為內容物可疑，就
      掛牌注檢，行李傳送帶將該行李送到海關室轉盤，我們就
      等乙○○提領行李，乙○○將行李從轉盤拿下後，我在海
      關檢查檯將他攔下，帶到應申報檢查檯，乙○○問我：什
      麼事情？我回答：這件行李我還要再看一次，我又問他：
      行李內是什麼東西？裡面一顆顆是什麼？他說：是一些皮
      包，我就把行李帶到Ｘ光機做掃瞄，乙○○就開始以閩南
      語大聲呼喊：我會死、我會死，我跟他說：你先不要緊張
      ，等我們確認是什麼東西後再說，但是乙○○還是不斷喊
      叫我會死，我制止他，他才安靜下來 ...，在經取樣測試
      完畢有毒品反應後，才告訴他這是毒品，乙○○在喊我會
      死之前，未曾告訴過他行李裡面可能是毒品，乙○○在喊
      叫我會死之前，沒有看到Ｘ光機掃瞄螢，因為我查過很多
      毒品案件，只有這一件嫌疑人大聲喊叫我會死，所以我印
      象非常深刻，我記得當時我將乙○○跟他的行李拉到 8號
      檢查檯時，他原本表現得很沈穩，我記得我拿起行李轉身
      放在Ｘ光機滾帶，行李尚未通過Ｘ光機掃瞄區，我就聽見
      在我身後的乙○○大喊我會死、我會死等語（原審卷（一
      ）第123至126頁）。被告乙○○雖於本院審理時雖辯稱：
      其是在警員以Ｘ光機掃瞄行李發現行李內夾藏有顆粒狀之
      藥品時，才說其會被丙○○害死云云（本院卷第 123頁反
      面）；然查藥品種類諸多，若非屬於經公告管制之藥品，
      被告縱遭利用加以運輸，亦不至遭追訴判刑；且該批藥品
      是否為經公告管制之毒品尚有待化驗查明；然被告乙○○
      於警員徐順利尚未告知其行李內所藏放之物品確定為毒品
      ，且客觀上尚無任何跡象顯示該行李內藏放有毒品前，即
      情緒失控地以閩南語喊叫我會死、我會死等情，益見被告
      乙○○主觀上應已知悉該行李箱內經夾藏有毒品至明。再
      者，衡諸本件被告乙○○運輸之第二級毒品MDMA總淨重達
      1132.22 公克，數量頗鉅，價值不菲，被告乙○○與被告
      丙○○間若無一定之信任及默契，同案被告丙○○豈會任
      令被告乙○○攜回該藏放有MDMA之行李箱？又查，觀諸卷
      附照片（偵查卷第25頁），見被告乙○○所攜帶夾藏毒品
      闖關之行李箱及皮包，並非價格高昂之名品，若非用以夾
      藏毒品闖關，丙○○豈有必要勞師動眾，委由被告乙○○
      千里迢迢將之攜回轉交予被告甲○○？是被告乙○○應於
      收受該行李箱之初，已明知該行李箱內藏放有毒品，彰彰
      明甚。即此被告乙○○辯稱：其以為丙○○所交付之該行
      李箱內放置手提包云云，並不足採。
   4、被告乙○○具狀請求調閱其入境中正機場後為警查獲時之
      錄影帶資料，以證明其確係於警方取出手提包內之顆粒狀
      物品後始知悉丙○○所委託其拖運之行李中另藏有其他物
      品，一時驚訝之餘，始脫口喊出「我會死」云云。經本院
      向內政部警政署航空警察局函調結果，該局覆以：當時執
      勤員警於拖運行李Ｘ光檢查時並未錄影，且案發現場相關
      監錄畫面已逾保存期限，故均無法提供等語，有該局95年
      6月21日航警刑字第 0950016627號函附卷可稽（本院卷第
      64頁）。是被告此項聲請，已無從加以調查，附此敘明。
      且查被告乙○○於所攜帶入境之該批藥品經鑑定判斷屬於
      公告管制之毒品前，且客觀上尚無任何跡象顯示該批藥品
      應係毒品前，即情緒失控地以閩南語喊叫我會死、我會死
      等情，有如前述，則被告對於所攜帶入境之行李箱中藏放
      有毒品一節，當早已心知肚明，應無疑義。是縱於被告闖
      關入境經攔下後，執勤員警於拖運行李Ｘ光檢查時並未錄
      影，且案發現場相關監錄畫面已逾保存期限，對本件事證
      之認定並不生影響。
（二）有關被告甲○○部分：
   1、觀諸被告甲○○供稱：0000000000號行動電話是丙○○於
      93年11月間離臺前，在板橋林家花園交付給我使用，並託
      我代收他朋友帶回臺灣之行李，我平常使用之行動電話門
      號是0000000000號、0000000000號，是丙○○要我使用00
      00000000之門號聯絡乙○○，因為我的電話很少留給別人
      ，這支行動電話是丙○○的等語（偵卷第62頁、第63頁）
      ，足認被告甲○○已有平常自己使用之0000000000（登記
      為黃惠鈺所有）、0000000000兩支門號（登記為陳正彬所
      有），此並有通聯資料查詢在卷可參（原審卷（一）第87
      頁、第 103頁），且有扣案物品清單足憑（偵查卷第48頁
      ）；然同案被告丙○○卻指示被告甲○○另以0000000000
      號行動電話，與被告乙○○聯絡取貨事宜。由此即足顯見
      ，丙○○指示被告甲○○領取之物品當屬於不法物品，因
      此以該支0000000000行動電話（經查）作為與「車手」聯
      絡工具，以防事跡敗露時延禍上身至明。因此被告甲○○
      辯稱丙○○要伊代為領取皮包或行李箱云云，顯與經驗法
      則有違，伊於丙○○交付上開行動電話作為取貨之聯絡工
      具之際，當已明知所準備領取之物品應係非法之物品，堪
      可認定。再者，被告甲○○復稱：93年12月10日19時許至
      20時許，丙○○打電話說他朋友會與我聯絡，託我幫他拿
      行李，當天22時許，丙○○又打好幾通電話問我說他朋友
      有無打電話與我聯繫，我說沒有，丙○○就留了一個電話
      給我，我問他朋友的名字，丙○○說叫他「阿國」即可，
      後來我就打給那個綽號「阿國」（即被告乙○○）之人，
      丙○○當日晚上打了約 3通電話來，差不多每隔10分鐘就
      打 1通給我等語（原審卷（二）第34至42頁），顯見同案
      被告丙○○，以約每10分鐘 1次之間隔，撥打數通電話予
      被告甲○○，詢問被告乙○○是否已與之聯繫取貨事宜，
      何其緊要？若所要領取之物品僅係一般普通之行李箱或皮
      包，丙○○斷無可能於如此緊密之時間內越洋一再打來電
      話關心查詢，此為童叟皆知之簡易道理，被告甲○○為智
      慮健全之成年人，豈可委為不知？再參酌被告乙○○於原
      審證稱：我人在航警局時，甲○○打電話來，問我好了沒
      有，我說好了、要出去了，我問她是否拿到板橋火車站給
      她，她回答說是，會在那裡等我，後來我們從航警局出發
      要到板橋火車站，中途時，甲○○又打電話給我說要改在
      板橋林家花園大門口見面，我問她長相、衣著，她說她人
      矮矮的，著灰色毛衣，我就跟她說在那邊等我，然後掛了
      電話等語（原審卷第30頁）。又被告甲○○亦不諱言原先
      與被告乙○○約定見面之地點為板橋火車站，後來因伊個
      人之因素方更改為板橋林家花園等語，互核相符；且觀諸
      12月10日22時10分38秒至翌日 0時30分28秒，0000000000
      號手機（門號登記為陳正彬所有），確與被告乙○○所有
      之 0000000000號行動電話，前後有5通聯絡電話，亦有通
      聯紀錄在卷可參（原審卷（一）第 101頁），此部分之事
      實，堪以認定。查被告甲○○自承：與乙○○聯絡當天，
      人係在板橋市○○路等語（本院上訴字卷第52頁），而觀
      諸板橋火車站附近地圖所示，板橋市○○路，沿縣民大道
      2段往1段方向，先到達火車站，再往前需另轉道路方可至
      林家花園等情，有網路地圖在卷可參（本院上訴字卷第46
      至47頁）。據此，被告甲○○與被告乙○○原先所約定之
      地點板橋火車站，據被告甲○○所在地較近，且順路，而
      其後所改林家花園，反而較遠與不順；另查林家花園係開
      放至下午 5點，有林本源源邸參觀資訊在卷可參（本院上
      訴字卷第72頁），被告甲○○，捨近求遠，將原約定交通
      便利、人車往來頻繁之板橋火車站，變更為夜間已停止參
      觀之林家花園大門口，顯違常情，若非知悉將收受毒品等
      違禁物，何需如此避人耳目？至被告甲○○辯稱：地點由
      板橋火車站變更為林家花園，是因為伊對板橋火車站不熟
      ，但伊知道如何去林家花園，伊來來臺1至2年云云（原審
      卷（二）第39至40頁）；然查被告甲○○雖為大陸女子，
      惟來臺居住臺北縣板橋市○○路已達1至2年之久，板橋火
      車站又係臺北縣板橋市之重要交通樞紐，三鐵共構，平時
      路人出入如織，即便入夜後，猶燈火通明，為著名之地標
      建築，被告甲○○豈不知板橋火車站之位置？是伊上開所
      辯，顯不足採。
   2、至辯護人辯稱：被告遭查獲地點係便利商店，衡情當有監
      視錄影，若被告知悉毒品，豈會選該地遭錄影存證，況被
      告遭查獲時，並未否認要取行李，倘被告知悉行李是毒品
      ，衡情當是逃跑或否認來取行李才是，且被告於第 3通電
      話，有問行李多大，顯見不知是毒品云云。惟查：被告甲○○捨近求遠，將與被告乙○○見面取貨之地點更改約在
      當時已打烊停止開放之林家花園門口，即啟人疑竇。再者
      ，同案被告乙○○稱：我們先在林家花園附近繞了 2圈，
      然後在林家花園門口前便利商店發覺她，刑警人員當面打
      1通 0000000000電話給她，而她手上電話也響，就確認是
      她等語（偵卷第6、7頁）。由此得知，被告甲○○並非泛
      泛之徒，輕易露面任由辦案人員手到擒來，而是辦案人員
      憑據辦案經驗，並經花費一番功夫，方發覺被告甲○○之
      下落。另查便利商店因具有顧客進出頻繁之特質，歹徒經
      常選擇作為見面往來之地點，尤以販賣毒品者動輒利用便
      利商店作為掩護，暗中進行毒品交易，此為辦案實務所慣
      見之心得。又查便利商店裝設錄影設備之目的，在於防範
      有人搶奪偷竊店內所陳列之商品及收銀機內之金錢，因此
      店內攝影機通常裝設於收銀台及商品陳列架之上方，鮮少
      會裝置於店門口，遑論作案歹徒並不可能事先步步精算明
      確，所謂百密仍有一疏，即為此道理。。再觀諸被告乙○○上開電話之通聯紀錄，確於12月11日 0時42分51秒，有
      與被告甲○○所持0000000000號手機聯絡等情，有通聯紀
      錄在卷可參（原審卷（一）第 101頁），顯見辦案人員經
      以被告乙○○之手機撥打原先聯絡取貨者之電話號碼，被
      告甲○○所攜帶之行動之電話響起並接通，則被告被告甲○○於已東窗事發，且在辦案人員鎖定包圍下，已無法遁
      逃，衡情唯有乖乖就範，配合警方人員之一途。即此尚不
      得以被告甲○○並未逃跑、亦未否認，即推認伊對於本案
      犯行係不知情。再者被告甲○○於原審固稱：於第3通電
      話，有問行李多大等語（原審卷（二）第41頁）；惟被告
      甲○○於偵查時之辯護人，曾以該問題質問同案被告乙○○，而被告乙○○係稱：甲○○只問我丙○○託運行李箱
      有無出關等語（偵卷第96頁），顯然，被告甲○○所辯，
      即失依據，辯護人據此而辯，亦有誤會。
   3、再者，被告甲○○係受被告丙○○指示與被告乙○○聯絡
      拿取行李箱而為警查獲，有如前述，且於遭查獲時，在伊
      隨身之手提包內查獲被告丙○○所有之印章、銀行存摺、
      提款卡、信用卡等屬於個人重要之證件，有扣案如附表編
      號八至十一所示之物可證。且被告甲○○於警詢及本院前
      審、本院審理中亦自承：丙○○請我幫他匯錢轉帳等管理
      財務事宜，才把上列證件放在我這裡等語（偵卷第21頁反
      面，原審卷（二）第36頁、本院卷第48頁正面、第 125頁
      正面）；然查被告甲○○自承僅有初中未畢業之教育程度
      ，曾擔任百貨公司售貨員之工作資歷，未曾有管帳之經驗
      （本院卷第 125頁）；又被告甲○○於臺北縣板橋市林家
      花園等候收受行李箱而為警查獲時所使用之交通工具係同
      案被告丙○○所有之重型機車，亦據伊供明在卷（偵卷第
      21頁反面），而該車主署名丙○○、牌照號碼 GDD-932之
      重型機車行照亦係由被告甲○○保管，亦有93年12月11日
      警詢筆錄可證（偵卷第21頁反面）；參以被告乙○○先後
      供稱：丙○○交代其回國後將行李箱交給渠太太王×萍云
      云（偵查卷第 9頁、第60頁、第61頁、原審卷（二）第頁
      28頁至第29頁、本院卷第48頁正面），並於本院審理時直
      指丙○○有說要其將行李箱要其交予甲○○云云（本院卷
      第 124頁正面），凡此足見被告甲○○與同案被告丙○○
      二人關係匪淺，丙○○之重要日常個人私務，均由伊負責
      掌控管理；且扣案毒品MDMA總淨重達1132.22公克，數量
      頗鉅，價值不菲，被告甲○○與同案被告丙○○間若無一
      定之信任及默契，丙○○應不可能任由被告甲○○收取該
      藏放有MDMA之行李箱；再者，丙○○於93年11月下旬前往
      大陸之前，即交代被告甲○○有關該夾帶毒品行李之聯絡
      相約取貨事宜，被告甲○○亦允予收受丙○○所交付之行
      動電話與車手聯絡，嗣於93年12月10日22時10分38秒至翌
      日0時30分28秒即被告乙○○抵達臺灣後至其前往相約交
      貨地點之途中，被告甲○○亦頻頻撥打乙○○之00000000
      00號行動電話與之聯絡，有上開通聯紀錄在卷足憑（原審
      卷（一）第101頁），顯見被告甲○○對於該夾帶毒品之
      行李是否已順利出關乃至其確切之位置均甚為關心；且被
      告甲○○為避人耳目，於內政部警政署航空警察局警員帶
      同被告乙○○前往原約定之交貨地點板橋火車站途中，猶
      能撥打行動電話聯絡乙○○擅自更改交貨地點，業見前述
      ，益證被告甲○○於最初丙○○交代如何聯絡取貨之細節
      時，即係以自己參與犯罪之意思，而與丙○○就自大陸地
      區走私及運輸上開毒品進入臺灣地區乙節具有犯意聯絡，
      且其對於犯罪流程，亦具有操縱性之支配地位。被告甲○○辯稱不知其所接運之行李箱內藏放毒品云云，顯屬卸責
      之詞，要無可採。
   4、被告甲○○具狀請求本院向臺灣桃園女子監獄函詢其於93
      年12月11日入所時，是否隨身攜帶咖啡機及 2包咖啡粉，
      以證明案發當日其原本即與友人約在林家花園拿取其託友
      人代為購買之咖啡機及咖啡粉，並非因林家花園人煙稀少
      ，避免犯罪被發覺始改約見面地點云云。惟查，被告甲○○原係與被告乙○○相約在板橋火車站見面交貨，於被告
      乙○○出關前往板橋火車站途中，始由被告甲○○臨時告
      知更改交貨地點，業見前述，以其騎乘機車當作交通工具
      載運內含毒品之行李箱，空間猶嫌未足，又何須於同時與
      友人相約拿取託購之咖啡機及咖啡粉？況經本院向臺灣桃
      園女子監獄函詢結果，被告甲○○於入所時由該監獄代為
      保管之物品，並未包括咖啡機與咖啡粉，有臺灣桃園女子
      監獄95年6月27日桃女監總決字第 0950002563號函附收容
      人物品保管單影本 2紙存卷可按（本院卷第91至93頁），
      是被告甲○○上開所辯，不唯毫無依據，亦與常情相悖，
      自難憑信。縱所稱有經監所代管咖啡粉屬實，亦無解於本
      案犯行之成立。
（三）綜上所述，被告乙○○、甲○○應均知悉上開行李箱內所
      藏放之物係屬毒品，渠等所辯，尚不足採，本件事證明確
      ，被告二人犯行，均洵堪認定。
三、按MDMA為毒品危害防制條例第 2條第2項第2款所列之第二級
    毒品，並為行政院依據懲治走私條例第2條第4項公告之「懲
    治走私條例公告管制物品項目及其數額」，其中甲項管制進
    出口物品所列之毒品。故核被告乙○○、甲○○所為，均係
    犯毒品危害防制條例第4條第2項之運輸第二級毒品罪及懲治
    走私條例第2條第1項之私運管制物品罪。被告乙○○持有第
    二級毒品MDMA之低度行為，為運輸第二級毒品MDMA之高度行
    為所吸收，不另論罪。再者，以自己共同犯罪之意思，參與
    實施犯罪構成要件以外之行為，或以自己共同犯罪之意思，
    事先同謀，而由其中一部分人實施犯罪之行為者，均為共同
    正犯（司法院大法官會議釋字第 109號解釋）。本件被告甲○○與丙○○就走私、運輸上開毒品進入臺灣地區有共同謀
    議，甲○○並允以行動電話與車手聯繫取貨事宜，丙○○另
    私下再邀被告乙○○擔任車手，實施自大陸地區走私、運輸
    上開毒品進入臺灣地區之行為，則被告甲○○、被告乙○○
    應分別與同案被告丙○○就本件犯行具有犯意聯絡，且被告
    甲○○係以自己共同犯罪之意思，參與實施犯罪構成要件以
    外之行為（與被告乙○○聯繫取貨），被告乙○○則係以自
    己共同犯罪之意思直接實施犯罪構成要件之行為（走私、運
    輸毒品入境），且其等二人分別與同案被告丙○○均對犯罪
    流程具有操縱性之支配地位，就整個犯罪計畫之實施均屬不
    可或缺之角色分配，渠二人分別與丙○○間就本件犯行，分
    別均為共同正犯。2 名被告辯護人辯以被告乙○○、甲○○
    僅應論以幫助犯云云，顯非足採。茲查被告乙○○、甲○○
    行為後，刑法第55條想像競合犯之規定業於94年2月2日修正
    公布，並於95年7月1日施行，修正前刑法第55條前段原規定
    「一行為而觸犯數罪名者，從一重處斷」，修正後同法第55
    條則係規定「一行為而觸犯數罪名者，從一重處斷。但不得
    科以較輕罪名所定最輕本刑以下之刑」，比較新舊法之規定
    ，修正後之規定並非較有利於被告，依刑法第2條第1項之規
    定，應適用被告行為時即修正前刑法第55條前段之規定。是
    被告甲○○、乙○○以一運輸行為同時觸犯毒品危害防制條
    例第4條第2項、懲治走私條例第2條第1項之罪，為想像競合
    犯，應依修正前刑法第55條前段之規定，從一重之毒品危害
    防制條例第4條第2項之運輸第二級毒品罪處斷。
四、原審以事證明確，予以論罪科刑，固非無見。惟查：如附表
    編號七所示之行動電話 1支，係被告甲○○所有，用以與被
    告乙○○聯繫接貨事宜，業據被告甲○○供明在卷（偵卷第
    64頁），且有扣押物品清單（偵卷第48頁）存卷可按，顯係
    被告所有供犯運輸第二級毒品罪所用之物，自應依毒品危害
    防制條例第19條第 1項之規定宣告沒收。原判決附表編號七
    誤載為未用以聯絡運輸毒品事宜，而漏未依上開規定宣告沒
    收，自有未洽。被告等上訴意旨猶執前詞否認犯行，固無理
    由；惟原判決既有上述可議之處，即屬不能維持，應由本院
    撤銷，另為適法之諭知。爰審酌被告等運輸入境之毒品總淨
    重1132.22公克，純度為72.6%，數量不小，毒品對於社會治
    安及國民身心健康之危害，被告二人之品行、智識程度，及
    被告二人於本件犯罪擔任之角色，應以被告乙○○直接運毒
    入臺為重，惟其犯罪後協助警方查獲接運毒品之被告甲○○
    ，並被告二人否認犯行等一切情狀，各量處如主文第 2項所
    示之刑，以資懲儆。再被告甲○○為大陸地區人民，依其身
    分應適用臺灣地區與大陸地區人民關係條例，是其是否依該
    條例第18條之規定強制出境，乃行政裁量權範疇，不在本院
    審酌範圍，併此敘明。又扣案如附表編號一所示之MDMA藥錠
    ，係毒品危害防制條例第 2條第2項第2款所列之第二級毒品
    ，應依毒品危害防制條例第18條第 1項前段規定，宣告沒收
    銷燬之。如附表編號二所示之包裹上開MDMA藥錠之塑膠夾鍊
    袋（空包裝總重為49.2公克）係用於包裹毒品，以便於攜帶
    運輸，為供運輸毒品所用之物，雖因包裝上開MDMA藥錠而與
    之密切接觸；然既經鑑定機關就之與MDMA藥錠分別鑑析其重
    量，有前開內政部警政署刑事警察局鑑定書可憑，足證與毒
    品並無不可析離之關係；另附表編號三、四所示藏放MDMA藥
    錠之手提包及行李箱均係供被告運輸毒品之用；而如附表編
    號五所示之行動電話係被告乙○○用以聯絡被告甲○○接貨
    所用之行動電話；如附表編號六所示之行動電話係被告丙○○所有而交付被告甲○○使用，附表編號七所示之行動電話
    係被告甲○○所有，均係用以聯絡向被告乙○○取貨，自均
    應依同條例第19條第 1項之規定宣告沒收。至如附表編號八
    所示之行動電話，雖係被告甲○○所有，然其未曾用以聯繫
    運毒，係非供運輸毒品所用之物；如附表編號九至十二所示
    之物，無證據足證係供本件運輸毒品所用，爰均不予宣告沒
    收。
五、據上論斷，應依刑事訴訟法第369 條第1 項前段，第364 條
    ，第299 條第1 項前段，毒品危害防制條例第4 條第2 項、
    第18條第1 項前段、第19條第1 項，懲治走私條例第2 條第
    1 項、第11條，刑法第2 條第1 項前段，94年2 月2 日修正
    前刑法第11條前段、第28條、第55條前段，判決如主文。
本案經檢察官陳維練到庭執行職務。
中    華    民    國    95    年    8     月    29    日
                    刑事第九庭審判長法  官  官有明
                                    法  官  王復生
                                    法  官  周盈文
以上正本證明與原本無異。
如不服本判決，應於收受送達後十日內向本院提出上訴書狀，其
未敘述上訴之理由者並得於提起上訴後十日內向本院補提理由書
（均須按他造當事人之人數附繕本）。
                                    書記官  余姿慧
中    華    民    國    95    年    8     月    29    日
附錄：本案論罪科刑法條全文
毒品危害防制條例第4 條第2 項：
製造、運輸、販賣第二級毒品者，處無期徒刑或7 年以上有期徒
刑，得併科新臺幣7 百萬元以下罰金。
毒品危害防制條例第18條第1 項：
查獲之第一、二級毒品及專供製造或施用第一、二級毒品之器具
，不問屬於犯人與否，均沒收銷燬之；查獲之第三、四級毒品及
製造或施用毒品之器具，無正當理由而擅自持有者，均沒入銷燬
之。但合於醫藥、研究或訓練之用者，得不予銷燬。
毒品危害防制條例第19條第1 項：
犯第4 條至第9 條、第12條、第13條或第14條第1 項、第2 項之
罪者，其供犯罪所用或因犯罪所得之財物，均沒收之，如全部或
一部不能沒收時，追徵其價額或以其財產抵償之。
懲治走私條例第2 條第1 項：
私運管制物品進口、出口逾公告數額者，處7 年以下有期徒刑，
得併科新臺幣3 百萬元以下罰金。
懲治走私條例第11條
走私行為之處罰，海關緝私條例及本條例無規定者，適用刑法或
其他有關法律。
附表：
┌──┬─────┬───┬───┬───────────────────┐
│編號│品      名│數  量│單  位│  備               註                 │
├──┼─────┼───┼───┼───────────────────┤
│一  │MDMA      │  21  │  包  │總淨重1132.22公克，共取0.84公克鑑驗用 │
│    │          │      │      │罄，總餘1131.38公克，純度約為72.6%    │
├──┼─────┼───┼───┼───────────────────┤
│二  │塑膠夾鍊袋│  21  │  個  │包裹編號一MDMA之包裝袋（總重49.2公克）│
├──┼─────┼───┼───┼───────────────────┤
│三  │手提包    │   5  │  個  │藏放MDMA所用                          │
├──┼─────┼───┼───┼───────────────────┤
│四  │行李箱    │   1  │  只  │藏放MDMA所用                          │
├──┼─────┼───┼───┼───────────────────┤
│五  │Okwap 廠牌│   1  │  支  │被告乙○○所有，用以聯絡被告甲○○接貨│
│    │手機（不含│      │      │事宜                                  │
│    │0000000000│      │      │                                      │
│    │門號之SIM │      │      │                                      │
│    │卡）      │      │      │                                      │
├──┼─────┼───┼───┼───────────────────┤
│六  │Nokia 廠牌│   1  │  支  │被告丙○○所有，交付被告甲○○使用，供│
│    │行動電話（│      │      │其向被告乙○○聯絡毒品接貨事宜        │
│    │不含092590│      │      │                                      │
│    │9609門號之│      │      │                                      │
│    │SIM 卡）  │      │      │                                      │
├──┼─────┼───┼───┼───────────────────┤
│七  │Nokia 廠牌│   1  │  支  │被告甲○○所有，用以與被告乙○○聯絡毒│
│    │行動電話（│      │      │品接貨事宜                            │
│    │不含096122│      │      │                                      │
│    │9842門號之│      │      │                                      │
│    │SIM 卡）  │      │      │                                      │
├──┼─────┼───┼───┼───────────────────┤
│八  │Nokia 廠牌│   1  │  支  │被告甲○○所有，未用以聯絡毒品接貨事宜│
│    │行動電話（│      │      │                                      │
│    │不含092063│      │      │                                      │
│    │8261門號之│      │      │                                      │
│    │SIM 卡）  │      │      │                                      │
├──┼─────┼───┼───┼───────────────────┤
│九  │中國信託銀│   1  │  本  │被告丙○○所有                        │
│    │行板橋分行│      │      │                                      │
│    │存摺      │      │      │                                      │
├──┼─────┼───┼───┼───────────────────┤
│十  │印章      │   1  │  枚  │被告丙○○所有                        │
├──┼─────┼───┼───┼───────────────────┤
│十一│臺灣銀行金│   1  │  張  │被告丙○○所有                        │
│    │融卡      │      │      │                                      │
├──┼─────┼───┼───┼───────────────────┤
│十二│中國信託銀│   1  │  張  │被告丙○○所有                        │
│    │行信用卡  │      │      │                                      │
└──┴─────┴───┴───┴───────────────────┘


司法院資訊處製作；財團法人民間司法改革基金會備份。
